【裁判字號】    97,重訴,51
【裁判日期】    971210
【裁判案由】    損害賠償
【裁判全文】
臺灣嘉義地方法院民事判決              97年度重訴字第51號
原      告  乙○
法定代理人  丁○○
訴訟代理人  張巧妍律師
被      告  嘉義縣義竹鄉公所
法定代理人  戊○○
訴訟代理人  甲○○
被      告  丙○○
上列當事人間請求損害賠償事件，原告提起刑事附帶民事訴訟（
民國97年度交重附民字第2號），經刑事庭移送前來，本院於民
國97年11月26日言詞辯論終結，判決如下：
  主  文
被告應連帶給付原告新臺幣貳佰拾萬捌仟零捌拾元，及自民
國九十七年四月十一日起至清償日止，按週年利率百分之五計算
之利息。
原告其餘之訴駁回。
訴訟費用由被告連帶負擔十分之三，餘由原告負擔。
本判決第一項於原告以新臺幣柒拾捌萬元為被告預供擔保，得假
執行。但被告嘉義縣義竹鄉公所以新臺幣貳佰拾萬捌仟零捌
拾元為原告預供擔保後，得免為假執行。
原告其餘假執行之聲請駁回。
  事實及理由
壹、程序方面：
一被告丙○○經合法通知，未於言詞辯論期日到場，核無民事訴
  訟法第386條所列各款情形，爰依原告之聲請，由其一造辯論
  而為判決。
二按訴狀送達後，原告不得將原訴變更或追加他訴。但擴或減縮
  應受判決事項之聲明者，不在此限。民事訴訟法第255條第1項
  第3款定有明文。本件原告原聲明：被告應連帶給付原告新臺
  幣（下同）8,000,000元及自起訴狀繕本送達翌日起至清償日
  止，按週年利率5﹪計算之利息。嗣起訴狀送達後，擴張聲明
  為：被告應連帶給付原告9,372,643元，及其中8,000,000元自
  97年4月11日起，其餘1,372,643元自97年10月3日起至清償日
  止，按週年利率5﹪計算之利息，核係屬擴張應受判決事項之
  聲明，與前揭規定相符，應予准許。
三原告於97年2月26日經本院以96年度禁字第162號裁定，認原告
  之精神狀態已達心神喪失，而不能處理自己事務，宣告原告為
  禁治產人，並指定原告之次子丁○○擔任監護人在案，有上開
  裁定在卷可稽（見本院卷第9頁、第10頁），則丁○○為原告
  之法定代理人，並無不合。
貳、實體方面：
一原告主張：
(一)被告丙○○係被告嘉義縣義竹鄉公所（下稱義竹公所）之清潔
  隊員，負責駕駛垃圾車清運垃圾，於96年7月31日晚上7時15分
  許，駕駛車號K2-248號垃圾車（下稱系爭汽車），沿嘉義縣鹿
  草鄉碧潭村嘉163線公路，由北往南方向行駛，途經嘉163線公
  路22.3公里處之交岔路口時，本應依照規定之速限行車，並應
  注意車前狀況以隨時採取必要之安全措施，防止危險之發生，
  而依當時天候晴天、夜間有照明、路面乾燥、無缺陷、無障礙
  物，並無不能注意之情事，竟疏未注意，以時速80公里超速行
  駛，致撞擊已右轉至嘉163線公路，且已距交岔路口10公尺，
  而行駛在前之由原告所騎乘之車號TLJ-507號輕機車（下稱系
  爭機車），原告因而受有肝臟破裂、脾臟破裂、外傷性蜘蛛膜
  下腔出血、右手肱骨骨折及右腳腓骨骨折、肺炎併呼吸衰竭、
  左手遠端橈骨及尺骨莖突骨折等傷害，且四肢機能永久完全喪
  失，永久喪失語言及咀嚼機能之重傷害，目前呈現重度昏迷，
  已達不能處理自己事務之程度。
(二)原告因本件事故所受損害為醫療費用87,806元。尿布等衛生用
  品及個人膳食費26,000元、25,000元。看護費至96年11月3日
  止計114,000元；及自96年11月4日起至餘命81.41歲，每月看
  護費38,000元（依高雄市立聯合醫院大同院區附設護理之家收
  費標準中之多人房重度依賴每月27,600元，1天管灌費用340元
  ，每月為10,200元），計4,658,090元。復健費每年19,800元
  ，自97年5月1日至餘命81.41歲，計189,884元。原告事發前從
  事農作，減少工作損失以每月17,280元計算至75歲，計1,271,
  863元。慰撫金300萬元。爰依民法第184條、第191條之2、第1
  88條、第193條、第195條規定，提起本訴。聲明：被告應連帶
  給付原告9,372,643元，及其中8,000,000元自97年4月11日起
  ，其餘1,372,643元自97年10月3日起，至清償日止，按週年利
  率5﹪計算之利息，並願供擔保，請准宣告假執行。
二被告義竹公所則以：丙○○固以時速80公里行駛，然警方取締
  行車超速均有限速上限正負值10公里之取締容許值，是被告丙
  ○○僅超速10公里，非原告所指陳之嚴重超速。丙○○當時所
  駕駛的是垃圾車，嘉163線道在事發處並沒有機車道，當時天
  色昏暗，左側之鐵皮屋會擋住視線。原告騎乘系爭機車自支線
  道進入嘉163線道以前，未注意看其左方之嘉163線道有無來車
  ，疏未注意車前狀況並暫停讓幹線道車先行，與有過失。原告
  現年68歲，平均餘命僅7年，原告主張工作損失每月以17,280
  元計算及計算至75歲，均有疑問。原告請求慰撫金過高。義竹
  公所已分別支付85,000元、100,000元、72,789元與原告等語
  置辯。聲明：原告之訴及假執行之聲請均駁回。如受不利判決
  ，請准供擔保宣告免為假執行。
三被告丙○○未於言詞辯論期日到場，亦未提出書狀作何聲明或
  陳述。
四原告與被告義竹公所間不爭執事項如下（見本院卷第128頁、
  第129頁），且據原告提出收費標準、收據為證（見本院卷第8
  3頁、第84頁），並經本院調取丙○○因本件所涉刑事案件即
  本院97年度交易字第41號、臺灣嘉義地方法院檢察署（下稱嘉
  義地檢署）96年度偵字第8818號卷證核閱無訛。另丙○○就原
  告主張下列事實，已於相當時期受合法之通知，而於言詞辯論
  期日不到場，亦未提出準備書狀爭執，依民事訴訟法第280條
  第3項、第1項之規定，視同自認，是下列事實，應堪採認：
(一)丙○○係義竹公所之清潔隊員，負責駕駛垃圾車清運垃圾，於
  96年7月31日晚上7時15分許，駕駛系爭汽車，沿嘉義縣路草鄉
  碧潭村嘉163線公路，由北往南方向行駛，途經嘉163線公路，
  以時速80公里之速度超速行駛，與騎乘系爭機車之原告發生撞
  及，造成原告受有肝臟破裂、脾臟破裂、外傷性蜘蛛膜下腔出
  血、右手肱骨骨折及右腳腓骨骨折、肺炎併呼吸衰竭、左手遠
  端橈骨及尺骨莖突骨折等傷害，四肢機能永久完全喪失，永久
  喪失語言及咀嚼機能之重傷害。
(二)原告受此傷害必須終身看護，且終身不能從事任何工作。
(三)原告之復健費用以1年19,500元計算，看護費用以1個月38,000
  元計算。
(四)原告自丙○○取得一部分賠償金700,000元、自義竹鄉公所取
  得85,000元及100,000元以及72,789元。
(五)原告於96年10月23日、97年6月6日分別領取強制汽車責任保險
  金391,375元、1,150,000元。
五原告與被告嘉義縣義竹鄉公所間爭執事項：
(一)原告是否與有過失？兩造過失比例為何？
(二)原告得請求賠償之金額為何？
六本院就上開爭執事項論述如下：
(一)原告是否與有過失？兩造過失比例為何？
1.按損害之發生或擴大，被害人與有過失者，法院得減輕賠償金
  額，或免除之，民法第217條第1項定有明文。所謂被害人與有
  過失，係指被害人苟能盡其善良管理人之注意，即得避免其損
  害之發生、擴大，竟不注意之意（最高法院83年度臺上字第17
  01號判決意旨參照）。又按汽車行至無號誌或號誌故障而無交
  通指揮人員指揮之交岔路口，支線道車應暫停讓幹線道車先行
  。未設標誌、標線或號誌劃分幹、支線道者，少線道車應暫停
  讓多線道先行；車道數相同時，轉彎車應暫停讓直行車先行；
  同為直行車或轉彎車者，左方車應暫停讓右方車先行，道路交
  通安全規則第102條第1項第2款定有明文。經查，肇事地點係
  無號誌交岔路口，丙○○行駛之嘉163線屬幹線道，原告駛入
  嘉163線前，原行駛之車道為支線道，有道路交通事故現場圖1
  份、現場照片可稽〔見嘉義縣警察局水上分局刑案偵查卷宗（
  下稱警卷）第7頁至第11頁〕，復為原告所不爭執，應堪採認
  。原告行駛之車道既為支線道，依上開規定，應讓丙○○先行
  ，則原告行駛至交岔路口，自應於路口先暫停察看，詳加觀察
  當時左側車道有無來車，注意左側來車車輛之動態，研判其車
  速、距離確為安全時，始得右轉駛入交岔路口，以避免危險發
  生。又丙○○駕駛系爭汽車，事發時之時速80公里，為原告所
  自陳，且嘉163線於事故地點寬敞筆直，當時夜間有照明乙節
  ，有道路交通事故調查報告表1份可憑（見警卷宗第8頁、第9
  頁），並無不能注意之情形，如原告於右轉駛入嘉163線道前
  ，注意丙○○快速行駛而來，禮讓丙○○先行，當可避免事故
  發生，然原告卻未注意及之，貿然駛入交岔路口，足見原告支
  線道車未暫停讓丙○○之幹線道車先行，對本件事故之發生，
  亦有過失。原告雖主張事發時，原告已右轉至163線公路上，
  行駛至距離交岔路口10公尺處，已完成轉彎，並無過失等語。
  又上開現場圖固標示自路口至系爭汽車後車輪處8.8公尺，然
  丙○○時速80公里，再加上原告本身與丙○○同向之時速，依
  經驗法則，兩車撞及後，自會往前移動一段距離，自難以系爭
  汽車最後靜止位置之後車輪與路口之距離，或系爭機車倒地後
  最後靜止位置與路口之距離，而謂為原告騎乘系爭機車駛入嘉
  163線道後兩車撞及前已行駛之距離。且兩車撞及位置為系爭
  機車左後燈與系爭汽車之右前保險桿彎角處，亦據證人即承辦
  警員徐錦昌到庭證述無訛（見本院卷第149頁），並有現場照
  片可證（見警卷第10頁至第15頁），再參酌系爭機車最後倒地
  位置為機車車頭朝東，呈東西向橫倒於系爭汽車前，有現場圖
  及照片可佐，如原告已完成右轉而直行距路口逾10公尺之距離
  ，以兩車行駛方向觀之，系爭機車最後靜止當不會呈東西向，
  益徵原告當時主張其已完成右轉並行駛逾10公尺始發生撞及，
  尚難憑採。復審酌上開刑事案件於偵查時，經囑託鑑定結果，
  亦認兩車撞及前，原告行駛之系爭機車尚未轉正直行，有鑑定
  意見書1份附卷可參（見嘉義地檢署96年度偵字第8818號卷第2
  2頁、第23頁）。況丙○○駕駛系爭汽車時速80公里，原告行
  駛至交岔路口，自應於路口先暫停察看，詳加觀察當時左側車
  道有無來車，並研判來車之車速、距離確為安全時，始得右轉
  駛入交岔路口，以避免危險發生，是原告以其已轉入嘉163線
  ，據以主張其無過失，自無可採。
2.次按行車速度，依速限標誌或標限之規定。又汽車行駛時，駕
  駛人應注意車前狀況及兩車併行之間隔，並隨時採取必要之安
  全措施，道路交通安全規則第93條第1項、第94條第3項分別定
  有明文。所謂車前狀況，係指駕駛人雙眼視野所及之左右前方
  範圍內皆屬之。本件丙○○行經事故地點之速限為時速60公里
  ，有上開道路交通事故調查報告表1份可憑，丙○○以時速80
  公里超速行駛，已如前述。且丙○○未注意原告自右側駛入嘉
  163線道之車前狀況，而事故地點道路寬敞筆直，並無不能注
  意情形，卻未注意及之，堪認丙○○超速行駛，且未注意車前
  狀況，採取必要安全措施，致發生本件事故，造成原告受傷，
  自有過失。至義竹鄉公所辯稱丙○○行駛車道之左側鐵皮屋會
  擋住視線云云。然丙○○行駛之車道至事故地點為筆直，於相
  當距離前即可看見原告自鐵皮屋旁之巷道駛出，此觀諸警卷所
  附現場照片甚明（見警卷第10頁上方照片），是被告前揭辯詞
  ，尚難憑採。
3.本院審酌事故之發生，係因丙○○超速行駛，未注意車前狀況
  ，採取必要之安全措施；暨原告未注意支線道車讓幹線道車先
  行，致兩車發生撞及，認過失責任比例之分擔，以原告負擔30
  ﹪、丙○○負擔70﹪為妥適。
(二)原告得請求賠償之金額為何？
1.按因故意或過失，不法侵害他人之權利者，負損害賠償責任。
  受僱人因執行職務，不法侵害他人之權利者，由僱用人與行為
  人連帶負損害賠償責任。汽車、機車或其他非依軌道行駛之動
  力車輛，在使用中加損害於他人者，駕駛人應賠償因此所生之
  損害。不法侵害他人之身體或健康者，對於被害人因此喪失或
  減少勞動能力或增加生活上之需要時，應負損害賠償責任。不
  法侵害他人之身體、健康者，被害人雖非財產上之損害，亦得
  請求賠償相當之金額。民法第184條第1項前段、第188條第1項
  前段、民法第191條之2本文、第193條第1項、第195條第1項前
  段分別定有明文。丙○○對本件事故之發生有過失，造成原告
  因本件事故受有肝臟破裂、脾臟破裂、外傷性蜘蛛膜下腔出血
  、右手肱骨骨折及右腳腓骨骨折、肺炎併呼吸衰竭、左手遠端
  橈骨及尺骨莖突骨折等傷害，四肢機能永久完全喪失，永久喪
  失語言及咀嚼機能之重傷害，且丙○○係義竹公所之清潔隊員
  ，負責駕駛垃圾車清運垃圾，亦如前述，則原告依前揭規定，
  請求被告應負連帶損害賠償責任，自屬有據。
2.茲就原告得請求之金額，論述如下：
(1)原告主張其支出醫療費用87,806元乙節，業據其提出收據11紙
  為證（見本院卷第67頁至第77頁），且被告所不爭執，，應堪
  採信，是原告此部分請求，應屬有據。
(2)原告主張支出尿布等衛生用品及個人膳食費26,000元、25,000
  元，已據其提出估價單2紙為證（見本院卷第78頁、第81頁）
  ，且原告因長期臥床，無法下床如廁，有使用尿布、小尿片、
  看護墊之必要，亦有新華醫院96年8月21日函在卷可稽（見本
  院卷第125頁），是原告此部分請求，自屬可採。
(3)看護費部分：
原告自事發後迄至96年11月3日止，支出看護費計114,000元，
  業據其提出收據2紙為憑（見本院卷第79頁、第80頁），且原
  告於96年7月31日事發後，同日接受手術肝臟撕裂傷修補及脾
  臟摘除手術，於同年8月8日接受右手肱骨骨折及右腳腓骨骨折
  固定，同年9月26日接受右腳植皮手術及左手遠端橈骨及尺骨
  莖突骨折固定手術，同年10月5日轉胸腔內科病房治療，並造
  成原告四肢機能永久完全喪失，永久喪失語言及咀嚼機能等情
  ，有長庚紀念醫院嘉義分院96年11月16日診斷證明書可證（見
  嘉義地檢署96年偵字第8818號卷第17頁），經核原告前揭治療
  期間，堪認原告主張上開期間有看護之必要，應屬可採，是原
  告此部分請求，自屬有據。
原告因本件事故造成四肢機能永久完全喪失，永久喪失語言及
  咀嚼機能，必須終身看護，原告之看護費用以每月38,000元計
  算，均如前述。又原告係28年6月30日生，於所請求終身看護
  費起算日即96年11月4日時年約68歲，尚有餘命13.41年，業據
  其提出平均餘命之比較表為證（見本院卷第84頁），且較95年
  度臺灣地區簡易生命表所示（見本院卷第105頁）為低，應屬
  可採。又原告每年得請求之看護費合計456,000元（計算式：3
  8,000×12＝456,000），是依年別單利5%複式霍夫曼計算法扣
  除中間利息，原告得一次請求之看護費為4,588,431元【計算
  式：（456,000×9.00000000）+〔456,000×0.41×（10.0000
  0000-0.00000000）＝4,478,454.1＋109,976.4＝4,588,431，
  元以下四捨五入，9.00000000為13年別單利5﹪複式霍夫曼係
  數、10.00000000為14年別單利5﹪複式霍夫曼係數】，原告逾
  此部分之請求則屬無據。
綜上，原告得請求之看護費計4,702,431元（計算式：114,000
  ＋4,588,431＝4,702,431）。
(4)復健費部分：
  原告每年需復健費19,800元，亦如前述，又原告係28年6月30
  日生，自原告請求復健費起算日97年5月1日時年約68歲，尚有
  餘命13.41年，是依年別單利5%複式霍夫曼計算法扣除中間利
  息，原告得一次請求之復健費為199,234元【計算式：（19,80
  0×9.00000000）+〔19,800×0.41×（10.00000000-9.000000
  00）＝194,459.1＋4,775.2＝199,234，元以下四捨五入，9.0
  0000000為13年別單利5﹪複式霍夫曼係數、10.00000000為14
  年別單利5﹪複式霍夫曼係數】，則原告請求189,884元，應屬
  有據。
(5)喪失勞動能力部分：
  按被害人因身體健康被侵害而喪失或減少勞動能力所受之損害
  ，其金額應就被害人受侵害前之身體健康狀態、教育程度、專
  門技能、社會經驗等方面酌定之。又身體或健康受侵害而減少
  勞動能力者，其減少及殘存勞動能力之價值，應以其能力在通
  常情形下可能取得之收入為標準（最高法院61年臺上字第1987
  號判例要旨參照）。經查，原告因本件事故致終身不能從事任
  何工作。又原告係28年6月30日出生，衡諸現在一般人之身體
  、健康狀態普遍提升，勞動能力增加，再參酌原告事發時年約
  68歲從事農作乙節，亦為被告所不爭執（見本院卷第59頁），
  且據原告提出其所共有之使用分區為特定農業區之土地登記謄
  本在卷可稽（見本院卷第116頁、第117頁），並審酌原告未接
  受教育，為原告所自陳（見本院卷第38頁），及原告之年齡等
  情，認原告之工作性質屬於勞力工作，衡情隨年紀增長，體力
  衰退，是原告之勞動年數計算至70歲，尚屬有據。原告主張以
  行政院勞委會所頒之勞工最低薪資計算減少勞動能力之工作損
  失17,280計算，以一般勞動能力計算之薪資，尚屬合理。依此
  標準計算結果，原告請求遲延利息起算日前已到期之損害部分
  ：自96年7月31日起至97年4月10日（本件起訴狀繕本於97年4
  月10日送達被告，有送達回證在卷可稽，見本院97年度交重附
  民字第2號卷第20頁、第21頁，是遲延利息起訴日為97年4月11
  日）止，計8月又11日，因此部分既已到期，無須再扣除一次
  請求之中間利息，此部分金額為144,576元〔計算式：17,280
  ×（8＋11／30）＝144,576〕。自97年4月11日起至原告滿70
  歲即98年6月29日止，計14月又19日，依霍夫曼式計算法扣除
  中間利息，金額為234,651〔計算式：17,280×13.00000000＝
  234,651（14月之月別式複式霍夫曼係數為13.00000000，元以
  下四捨五入）〕。以上合計為379,227元（計算式：144,576＋
  234,651＝379,227），原告請求喪失勞動能力損失379,227元
  ，應屬有據。
(6)原告得請求非財產上損害金額為何？
  按慰撫金之賠償，須以人格權遭遇侵害，使精神上受有痛苦為
  必要，其核給之標準固與財產上損害之計算不同，然非不可斟
  酌雙方身份資力與加害程度，及其他各種情形核定相當之數額
  （最高法院51年度臺上字第223號判例要旨參照）。經查，原
  告因本件車禍受有肝臟破裂、脾臟破裂、外傷性蜘蛛膜下腔出
  血、右手肱骨骨折及右腳腓骨骨折、肺炎併呼吸衰竭、左手遠
  端橈骨及尺骨莖突骨折等傷害，四肢機能永久完全喪失，永久
  喪失語言及咀嚼機能之重傷害，且事發後，同日接受手術肝臟
  撕裂傷修補及脾臟摘除手術，於同年8月8日接受右手肱骨骨折
  及右腳腓骨骨折固定，同年9月26日接受右腳植皮手術及左手
  遠端橈骨及尺骨莖突骨折固定手術，同年10月5日轉胸腔內科
  病房治療，並造成原告四肢機能永久完全喪失，永久喪失語言
  及咀嚼機能，需終身看護，均如前述，足見其精神受到相當之
  痛苦，依首揭規定，自得請求被告賠償非財產上之損害。次查
  ，原告係28年6月30日生，發生本件事故時年約68歲，未接受
  教育；丙○○係58年7月17日生，事發時年約38歲，學歷嘉義
  農專畢業，為義竹公所清潔隊員，有戶籍謄本、刑事案件年籍
  資料在卷可稽（見本院卷第47頁、警卷第1頁），並據被告陳
  明無訛（見本院卷第24頁、第25頁）。另原告有利息所得、田
  賦價值約569,296元；丙○○薪資所得約，名下有田賦2筆、汽
  車1部，價值約1,518,007元，有稅務電子閘門所得調件明細表
  2份在卷可證（見本院卷第9頁至第12頁）；另義竹公所為政府
  機關等情。本院審酌兩造之身份、地位、經濟能力，及原告受
  傷程度、所遺留後遺症，與所受精神上之痛苦等一切情狀，認
  原告請求非財產上損害賠償，應以1,500,000元為適當，逾此
  部分請求，尚難准許。
(7)綜上，原告得請求金額計6,910,348元（計算式：87,806＋26,
  000＋25,000＋4,702,431＋189,884＋379,227＋1,500,000＝
  6,910,348）。惟原告應負擔30﹪之與有過失責任，經減輕被
  告之賠償責任後，原告得請求金額為4,837,244元〔計算式：
  6,910,348×（1－30﹪）＝4,837,244，元以下四捨五入〕。
(8)再按保險人依本法規定所為之保險給付，視為被保險人損害賠
  償金額之一部分；被保險人受賠償請求時，得扣除之。強制汽
  車責任保險法第32條定有明文。原告因本件事故已領取強制汽
  車責任保險金391,375元、1,150,000元，且已自丙○○取得一
  部分賠償金700,000元、自義竹鄉公所取得85,000元、100,000
  元及72,789元均如前述，是原告所得請求之賠償金額，應扣除
  已受領之強制汽車責任保險金及被告已給付金額，故原告得請
  求損害賠償額為2,338,080元（計算式：4,837,244－391,375
  －1,150,000－700,000－85,000－100,000－72,789＝2,338,0
  80）。
(三)綜上所述，原告依侵權行為法律關係，請求被告連帶給付2,33
  8,080元，應屬有據，逾此部分之請求，則屬無據。
七末按給付無確定期限者，債務人於債權人得請求給付時，經其
  催告而未為給付，自受催告時起，負遲延責任。其經債權人起
  訴而送達訴狀，或依督促程式送達支付命令，或為其他相類之
  行為者，與催告有同一之效力。民法第229條第2項定明文。又
  遲延之債務，以支付金錢為標的者，債權人得請求依法定利率
  計算之遲延利息。應付利息之債務，其利率未經約定，亦無法
  律可據者，週年利率為5﹪。同法第233條第1項本文、第203條
  亦定有明文。從而，原告請求被告連帶給付2,338,080元，及
  自起訴狀繕本送達翌日即97年4月11日起至清償日止，按週年
  利率5﹪計算之利息，為有理由，應予准許。逾此部分之請求
  ，為無理由，應予駁回。
八本件就原告勝訴部分，原告、被告分別陳明願供擔保，請准宣
  告假執行、免為假執行，經核均無不合，爰分別酌定相當之擔
  保金，併准許之。至原告敗訴部分，其訴既經駁回，其假執行
  之聲請亦失所依附，應併予駁回。
九據上論結，本件原告之訴為一部有理由，一部無理由，依民事
  訴訴法第385條第1項前段、第79條、第390條第2項、第392條
  第2項，判決如主文。
中    華    民    國    97    年    12    月    10    日
                  民事第二庭  法  官  蘇雅慧
正本係照原本作成。
如不服本判決，應於送達後20日內，向本院提出上訴狀並表明上
訴理由，如於本判決宣示後送達前提起上訴者，應於判決送達後
10日內補提上訴理由書（須附繕本）。
中    華    民    國    97    年    12    月    10    日
                              書記官  劉昀匊


司法院資訊處製作；財團法人民間司法改革基金會備份。
